臺灣屏東地方法院刑事判決　　　　　　　99年度易字第1005號
公　訴　人　臺灣屏東地方法院檢察署檢察官
被　　　告　沈文得
上列被告因違反毒品危害防制條例案件，經檢察官提起公訴（99
年度毒偵字第2364號），因被告於準備程序中就被訴事實為有罪
之陳述，經告知簡式審判程序之旨，並聽取公訴人、被告之意見
後，經本院合議庭裁定由受命法官獨任進行簡式審判程序，茲判
決如下：
    主  文
沈文得施用第二級毒品，處有期徒刑陸月，如易科罰金，以新臺
幣壹仟元折算壹日。
    事  實
一、沈文得曾於民國88年間因施用毒品案件，經本院以88年度毒
    聲字第86號裁定送勒戒處所觀察、勒戒後，因無繼續施用毒
    品傾向，於88年2 月12日執行完畢釋放，並由臺灣屏東地方
    法院檢察署檢察官以88年度偵字第580 號為不起訴處分確定
    。同年間復因施用毒品案件，經本院以88年度毒聲字第2051
    號裁定送勒戒處所觀察、勒戒後，因有繼續施用毒品傾向，
    再經本院以89年度毒聲字第918 號裁定令入戒治處所施以強
    制戒治，嗣經裁定停止戒治、撤銷停止治戒，於90年7 月14
    日執行完畢（續執行徒刑），刑責部分另經本院以89年度易
    字第596 號判決判處有期徒刑8 月確定，於91年3 月15日徒
    刑執行完畢出監（續執行強制工作）。詎其猶不知悔改，基
    於施用第二級毒品甲基安非他命之犯意，於99年8 月31日凌
    晨4 時許，在其位在屏東縣萬巒鄉○○村○○路119 號住處
    ，以將甲基安非他命置於玻璃球內燒烤後，吸食所生煙霧之
    方式，施用甲基安非他命1 次。嗣於99年9 月2 日因其為受
    保護管束之人，至臺灣屏東地方法院檢察署觀護人室報到，
    經採集尿液送驗後，檢驗結果呈甲基安非他命陽性反應，始
    悉上情。
二、案經臺灣屏東地方法院檢察署觀護人簽請同署檢察官自動檢
    舉後偵查起訴。
    理  由
一、按除被告所犯為死刑、無期徒刑、最輕本刑為3 年以上有期
    徒刑之罪或高等法院管轄第一審案件者外，於法院行準備程
    序進行中，被告先就被訴事實為有罪之陳述時，審判長得告
    知被告簡式審判程序之旨，並聽取當事人、代理人、辯護人
    及輔佐人之意見後，裁定進行簡式審判程序；受命法官行準
    備程序，與法院或審判長有同一之權限，刑事訴訟法第273
    條之1 第1 項、第279 條第2 項前段分別定有明文。查本案
    被告沈文得所犯均非為死刑、無期徒刑、最輕本刑為3 年以
    上有期徒刑之罪或高等法院管轄第一審案件，其於本院100
    年5 月31日準備程序進行中，先就前揭被訴事實均為有罪之
    陳述（見本院卷第107 頁反面），經受命法官告知簡式審判
    程序之旨，並聽取當事人之意見後，本院合議庭認無不得或
    不宜改依簡式審判程序進行之處，爰依刑事訴訟法第273 條
    之1 第1 項，裁定本案均由受命法官獨任進行簡式審判程序
    。並依刑事訴訟法第159 條第2 項、第273 條之2 規定，本
    件不適用同法第159 條第1 項關於傳聞法則之規定，證據調
    查亦不受同法第159 條第1 項、第161 條之2 、第161 條之
    3 、第163 條之1 及第164 條至第170 條規定之限制，合先
    敘明。
二、上揭事實，業據被告沈文得於本院準備程序及審理中坦承不
    諱（分見本院卷第107 頁反面、第110 頁反面），另將於99
    年9 月2 日下午4 時52分時許所採集之被告尿液，囑託台灣
    檢驗科技股份有限公司鑑定，經該公司以EIA 酵素免疫分析
    法初步檢驗、並以GC／MS氣相層析／質譜儀法確認檢驗，結
    果判定呈甲基安非他命陽性反應等情，有臺灣屏東地方法院
    檢察署施用毒品犯受保護管束尿液檢體監管紀錄表、臺灣檢
    驗科技股份有限公司99年9 月21日編號ＫＨ／2010／000000
    00號濫用藥物檢驗報告在卷可稽（見偵卷第2 、3 ），另參
    諸Clarke 's Analysi s of Drugs and Poisons一書第3 版
    記述，施用甲基安非他命後24小時內，約有施用劑量之70%
    由尿中排出，經人體可代謝出甲基安非他命原態及其代謝物
    安非他命等情，亦經行政院衛生署管制藥品管理局93年7 月
    22日管檢字第0930006615號函述綦詳，並為科學上之專業解
    釋，足為本院判斷之依據，從而，可知被告確有於上揭採尿
    時間前施用甲基安非他命甚明，適足補強被告自白，足信被
    告自白與事實相符，堪予採信。是本件事證明確，被告犯行
    洵堪認定。
三、施用第二級毒品為犯罪行為，毒品危害防制條例第10條第2
    項定有處罰明文。故施用該毒品者，依前揭規定本應科以刑
    罰，惟基於施用毒品之人，兼有病患屬性，乃於刑事政策上
    對合於一定條件之施用者，依同條例第20條、第23條之規定
    ，施以觀察、勒戒及強制戒治之治療，期以保安處分替代刑
    罰，戒斷其身、心癮。惟亦僅限於「初犯」及「5 年後再犯
    」2 種情形，始應先經觀察、勒戒或強制戒治程序，不能逕
    行起訴，亦即設為施用毒品罪起訴條件之限制。但倘被告於
    5 年內已再犯，經依法再為保安處分或追訴處罰者，縱其第
    3 次（或第3 次以上）施用毒品之時間，在初犯之保安處分
    執行完畢釋放5 年以後，即非屬「5 年後再犯」之情形，且
    因前有「5 年內再犯」情形，顯見其再犯率甚高，原實施之
    保安處分無法收其實效，毋庸仍予寬典處遇，而應依該條例
    第10條逕予刑罰制裁，最高法院著有99年度台非字第246 號
    判決可資參照。查被告有事實欄一所載之施用毒品紀錄，有
    臺灣高等法院被告前案紀錄表1 份在卷可按（見本院卷3 至
    20頁），其於於88年2 月12日觀察、勒戒執行完畢釋放後5
    年內，即於同年間再因施用毒品案件經判處徒刑並執行完畢
    ，參諸上揭最高法院判決要旨，縱其本案施用毒品之時間已
    在上揭觀察、勒戒執行完畢5 年之後，仍應依法追訴處罰。
四、甲基安非他命為毒品危害防制條例第2 條第2 項第2 款明定
    之第二級毒品，未經許可，不得持有及施用，是核被告所為
    ，係犯毒品危害防制條例第10條第2 項之施用第二級毒品罪
    。被告施用前持有第二級毒品之行為，為嗣後施用之高度行
    為所吸收，不另論罪。爰審酌被告前因施用毒品迭經觀察、
    勒戒及強制戒治，甚且判處徒刑，有前揭前案紀錄表可按，
    素行非佳，惟念其於本院審理時坦承犯罪、尚具悔意，態度
    尚佳，復衡犯罪動機係為工作提神而施用毒品犯罪及犯罪手
    段尚未致生他人重大危害等一切情狀，量處如主文所示之刑
    ，併諭知易科罰金之折算標準。末查，被告所有供本案犯罪
    所用之甲基安非他命已施用殆盡，玻璃球已丟棄滅失，業經
    被告自承在卷（見本院卷第107 頁反面），且無證據證明現
    尚存在，爰不予宣告沒收銷燬或沒收，附此敘明。
據上論斷，應依刑事訴訟法第273 條之1 第1 項、第299 條第1
項前段，毒品危害防制條例第10條第2 項，刑法第11條前段、第
41條第1 項前段，判決如主文。
本案經檢察官陳立興到庭執行職務。
中    華    民    國    100    年    6    月    14    日
                  刑事第五庭    法  官  黃柏霖
以上正本證明與原本無異。
如不服本判決應於收受判決後10日內向本院提出上訴書狀，並應
敘述具體理由；其未敘述上訴理由者，應於上訴期間屆滿後20日
內向本院補提理由書（均須按他造當事人之人數附繕本）「切勿
逕送上級法院」。
中    華    民    國    100   年    6    月    14    日
                                書記官  史安琪
附錄本案論罪科刑法條：毒品危害防制條例第10條第2項。
毒品危害防制條例第10條
施用第一級毒品者，處 6 月以上 5 年以下有期徒刑。
施用第二級毒品者，處 3 年以下有期徒刑。